【裁判字號】    96,簡上,243
【裁判日期】    970417
【裁判案由】    清償債務
【裁判全文】
臺灣高雄地方法院民事判決             96年度簡上字第243號
上  訴  人  丁○○
訴訟代理人  庚○○
            甲○○
被上訴  人  乙○○
訴訟代理人  己○○
            辛○○
上列當事人間請求清償債務事件，上訴人對於中華民國96年10月
17日本院96年度雄簡字第4451號第一審簡易判決提起上訴，經本
院於97年3 月27日言詞辯論終結，判決如下：
  主  文
上訴駁回。
第二審訴訟費用由上訴人負擔。
  事實及理由
一、被上訴人起訴主張：其於民國92年8 月間，經由其父親己○○之告知，得悉其姑母即上訴人欲向其借款新台幣（下同）
    200,000 元，其遂至台灣銀行高雄分行支付200,000 元而取
    得由台灣銀行高雄分行所簽發並擔任付款人、發票日92年8
    月11日、面額200,000元、支票號碼FF0000000號之支票1 紙
    （下稱系爭支票），嗣經由其父親己○○轉交上訴人收執並
    提領完畢後，其屢向上訴人催討，均遭拒絕，為此爰依消費
    借貸之法律關係，提起本訴等語。於原審聲明：上訴人應給
    付被上訴人200,000 元及自92年8 月11日起至清償日止，按
    年息5.926 ﹪計算之利息。原審判決上訴人應給付被上訴人
    200,000 元及自96年4 月21日起至清償日止，按年息5 ﹪計
    算之利息，並駁回上訴人其餘之訴。上訴人就其敗訴部分不
    服，提起上訴，被上訴人於本院答辯聲明：上訴駁回。被上
    訴人就其敗訴部分，未提起上訴而告確定。
二、上訴人則以：其固有收受系爭支票且提領該支票面額200,00
    0 元（下稱系爭款項）完畢，然系爭款項係被上訴人父親己○○用以清償先前向其買屋（坐落高雄市○○區○○段1080
    地號土地上，門牌號碼為高雄市前金區○○○路308 號11樓
    建物，下稱系爭房地）所積欠之價金尾款，且其與被上訴人
    間並無接觸，故被上訴人以消費借貸之法律關係向其請求，
    並無所據，自應駁回其訴，原審為被上訴人部分勝訴判決，
    自屬未合，應予駁回被上訴人在第一審之訴等語資為抗辯。
    於本院上訴聲明：(一)原判決不利於上訴人部分廢棄。(二)上開
    廢棄部分，被上訴人在第一審之訴駁回。
三、兩造不爭執之事項為：上訴人有收受系爭支票，且在系爭支
    票影本上簽名，並提領系爭款項完畢（本院卷第26、86、87
    頁），此有系爭支票影本（96年度雄簡字第4451號卷第7 頁
    ）附卷可稽，堪認為真實。
四、被上訴人主張其於92年8 月間以系爭支票借予上訴人200,00
    0 元等情，此有被上訴人所提出經上訴人提領兌現之系爭支
    票為證，然為上訴人以前開情詞否認。是本件爭點為：兩造
    間有無本件金錢借貸關係存在。
五、本院判斷如下：
  (一)被上訴人主張其於92年8 月間借予上訴人200,000 元之事實
    ，業據證人己○○證稱：一開始係上訴人向伊借錢，伊說沒
    有錢，就向被上訴人表示是否有錢借上訴人，經被上訴人表
    示有錢借給上訴人，被上訴人就向銀行取款出來，之後伊要
    求上訴人在系爭支票影本上簽名，以示有向被上訴人借款，
    伊有告訴上訴人系爭款項是被上訴人借給上訴人的，上訴人
    說好等語（96年度雄簡字第4451號卷第25、44頁）；復經本
    院向台灣銀行高雄分行函詢系爭支票係由何人支付支票金額
    ，亦經該銀行函覆：系爭支票為被上訴人支付等語在卷（前
    揭雄簡字卷第31、32頁），則上訴人所提領之系爭支票金額
    既為被上訴人所支付，核與證人己○○前揭所述系爭款項之
    來源相符，堪認證人己○○之證述，應可採信。又上訴人確
    有收受系爭支票，且在系爭支票影本上簽名，並提領系爭款
    項完畢等情，業如前述，是足認兩造間確有消費借貸合意及
    交付金錢之事實，故原告此部分主張，應係為真。
  (二)上訴人抗辯系爭款項為被上訴人父親己○○先前向其購買系
    爭房地所積欠之尾款云云，固經上訴人以92年1 月17日其與
    被上訴人母親辛○○共同簽立之系爭房地買賣契約書（本院
    卷第41頁）為證。然查：
    (1)該系爭房地買賣契約書上所載買賣價金為800,000 元，且
      經被上訴人父親支付800,000 元價金完畢等情，已為兩造
      所不爭執（本院卷26、27頁）。
    (2)至上訴人另以系爭房地買賣契約書係因被上訴人父親己○○以節稅為由，要求僅記載買賣價金為800,000 元，但實
      際交易價格確為1,000,000 元，故系爭款項200,000 元即
      己○○用以清償購買系爭房地之尾款等語置辯，固據上訴
      人聲請訊問之證人即上訴人胞姐丙○○、戊○○證稱：有
      聽被上訴人父親己○○說是以1,000,000 元向上訴人購買
      系爭房地等語（本院卷第105 、106 頁）在卷。然查：被
      上訴人母親辛○○與上訴人於92年1 月17日共同簽立系爭
      房地買賣契約書時，僅有上訴人與被上訴人雙親己○○、
      辛○○三人在場之事實，此為兩造所不爭執（本院卷第86
      、87頁），則證人丙○○、戊○○既未於系爭房地買賣契
      約簽約時有在場參與，渠等就系爭房地之買賣實際交易價
      格所為證述，已有可疑。又證人丙○○就系爭房地之買賣
      過程證稱：己○○說要先以1,000,000 元向上訴人買系爭
      房地，等系爭房地賣出後再補償上訴人，伊於92年8 月11
      日去上訴人住處時，剛好看到己○○「拿200,000 元」給
      上訴人等語（本院卷第105 頁），證人戊○○則證稱：系
      爭房地買賣價金1,000,000 元，是由己○○先支付800,00
      0 元，後再「開支票200,000 元」支付等語（本院卷第10
      6 頁），則依前揭證人所述，渠等就系爭房地之尾款支付
      方式究為現金或支票乙節，彼此歧異，益見前揭證人就系
      爭房地之買賣過程是否知悉，顯屬可疑。另觀系爭房地之
      買賣所有權移轉契約書（本院卷第111 頁），其上記載買
      賣價款總金額為902,880 元，且因系爭房地前揭買賣，致
      出賣人即上訴人遭課徵土地增值稅106,635 元之移轉現值
      總額亦以902,880 元計算，此有納稅義務人即上訴人、土
      地標示為系爭房地之高雄市稅捐稽徵處土地增值稅繳款書
      （本院卷第51頁）附卷可稽；則就系爭房地之買賣，上訴
      人與被上訴人母親辛○○既簽立有前揭兩份契約（本院卷
      第41頁俗稱「私契」之92年1 月17日系爭房地買賣契約書
      、本院卷第111 頁俗稱「公契」之買賣所有權移轉契約書
      ），而土地增值稅之課徵又係以俗稱「公契」之「所有權
      移轉契約書」上所載買賣價款總額為據，是足認上訴人與
      被上訴人母親辛○○於92年1 月17日所簽立之系爭房地買
      賣契約書上所載價金高低，自與土地增值稅無關。況證人
      戴加成即承辦系爭房地過戶之代書亦證稱：當時是被上訴
      人雙親說要辦理系爭房地移轉過戶，伊便請賣方即上訴人
      一起過來簽名表示同意過戶給買方即被上訴人雙親，過戶
      當時買賣雙方都沒有意見就簽名，也沒聽買賣雙方提到節
      稅或尾款之問題等語（本院卷第88、89頁），是上訴人辯
      稱：被上訴人父親己○○以節稅為由，要求在系爭房地買
      賣契約書上記載較實際交易價格為低之買賣價金80萬元云
      云，並無可採。
    (3)況本件上訴人於96年7 月24日原審言詞辯論時稱：雖收受
      被上訴人父親己○○交付之系爭支票並提領完畢，但這是
      因為己○○向伊借錢，當時己○○說要賣黃金還錢等語（
      前揭雄簡字卷第44頁），嗣於96年10月3 日原審言詞辯論
      時又稱：因為己○○欠伊很多錢，之前就已經向伊拿很多
      錢，後來因為伊自己要買房子，就叫己○○還錢等語（本
      院卷第76頁），嗣經原審判決後提起上訴，始於本院提出
      92 年1月17日其與被上訴人母親辛○○共同簽立之系爭房
      地買賣契約書據指系爭款項為系爭房地之價金尾款。設若
      本件被上訴人父親己○○交付上訴人之系爭支票確為系爭
      房地之價金尾款，則上訴人於收受系爭款項時，當知何因
      收受款項，何以直至原審言詞辯論終結時上訴人均未明確
      指明被上訴人己○○究竟積欠何種款項未為清償，甚或收
      受原因不一，益徵上訴人以前詞置辯，均難採信。
六、綜上所述，被上訴人以系爭支票借予上訴人200,000 元，且
    有經上訴人簽名之系爭支票影本為證，主張上訴人應清償系
    爭款項等語，即屬可信。上訴人抗辯系爭款項為被上訴人父
    親己○○用以清償向其購買系爭房地之價金尾款云云，尚乏
    證據證明而不足採信。從而，被上訴人本於消費借貸之法律
    關係請求上訴人給付系爭款項200,000 元，及自96年4 月21
    日（本件支付命令送達上訴人翌日）起至清償日止，按年息
    5 ﹪計算之利息為有理由，原判決依此而為上訴人敗訴之判
    決應認為正當。上訴意旨指摘原判決違誤，求予廢棄改判，
    為無理由，應予駁回。
七、本件事證已臻明確，兩造其餘舉證及攻擊防禦方法，核與判
    決結果不生影響，爰不予一一論述，附此敘明。
八、據上論結，本件上訴為無理由，依民事訴訟法第436 條之1
    第3 項、第449 條第1項、第78條，判決如主文。
中    華    民    國    97    年    4     月    17    日
                  民事第四庭  審判長法  官  黃國川
                                    法  官  黃宣撫
                                    法  官  郭瓊徽
上正本係照原本作成。
本判決不得上訴。
中    華    民    國    97    年    4     月    17    日
                                    書記官  邱秋珍


司法院資訊處製作；財團法人民間司法改革基金會備份。
